臺灣高雄地方法院刑事判決　　　　　　 94年度簡上字第178號
上　訴　人　乙○○
上　訴　人　丁○○
右　二　人　蔡淑媛律師
選任辯護人　陳意青律師
上列上訴人因賭博案件，不服本院高雄簡易庭中華民國94年1 月
25日94年度簡字第418 號第一審簡易判決（聲請簡易判決處刑案
號：93年度偵字第21867 號），提起上訴，本院管轄之第二審合
議庭判決如下：
    主  文
原判決撤銷。
乙○○、丁○○共同以賭博為常業，各處有期徒刑參月，如易科
罰金，均以參佰元折算壹日，均緩刑貳年。扣案如附表編號一至
十三所示之物均沒收。
    事  實
一、乙○○與丁○○均為位於高雄市○○區○○路214 號「新統
    富電子遊戲場」之開分員。乙○○係自民國（下同）93年9
    月8 日起，以月薪新台幣（下同）30000 元；丁○○係自93
    年10月25日起（月薪尚未約定）受僱於領有高雄市政府電子
    遊戲場業營利事業登記證之甲○○○（經檢察官另案偵查）
    ，二人與甲○○○共同基於常業賭博之犯意聯絡，負責開分
    、洗分、兌換點數卡及現金之工作，以「新統富電子遊戲場
    」現場所擺如附表編號一至十一所示之電子遊戲機台41台作
    為賭博機具，與不特定之客人賭博財物，其賭博方式為電動
    賭博機具「北極熊」、「劍龍」、「粉紅玫瑰」由賭客直接
    將硬幣投入機具內將現金兌換為機具之分數（即所謂「開分
    」），其餘電動賭博機具則以賭客交付現金予服務人員，再
    由服務人員視賭客選玩機具之種類而以不同比例將現金兌換
    為機具之分數，再由賭客憑其所開分數於機具內押注，如押
    中，則依押中之倍數累積積分，若不繼續把玩，賭客可以累
    積之分數向服務人員兌換點數卡（粉紅色500 分；綠色100
    分；藍色50分），嗣後可再以點數卡，向服務人員兌換等值
    之硬幣；如未押中，該次賭資則歸甲○○○所有，而恃此為
    生，以之為常業。嗣於93年10月26日晚間9 時30分許，丙○○於把玩「LC88水果台」後，以其點數卡150 分（2 張），
    向乙○○兌換成現金150 元，再以所兌現之現金60元投幣打
    玩「北極熊」電動玩具機台時，為警當場查獲，並扣得附表
    編號一至十三所示之電動賭博機具41台（含IC板41塊）、在
    賭檯電動賭博機具內之財物520 元、丙○○持以兌換現金之
    點數卡2 張、丙○○向乙○○兌得後把玩電玩剩餘之現金90
    元及計分卡4 張。
二、案經高雄市政府警察局三民二分局移送臺灣高雄地方法院檢
    察署檢察官偵查後聲請以簡易判決處刑。
    理  由
一、訊據上訴人即被告乙○○及丁○○2 人對於其等於上揭時日
    起在上開處所擔任開分員負責開分、洗分及兌換點數卡之工
    作，且上開電動機具，除「北極熊」、「劍龍」、「粉紅玫
    瑰」係由賭客直接將硬幣投入機具內開分外，其餘機具均由
    客人交付現金予服務人員，再由服務人員開分，不繼續把玩
    時，賭客可以累積之積分向服務人員兌換點數卡，案發之日
    丙○○係以所持點數卡向乙○○兌換現金把玩電動機具「北
    極熊」之事實坦承不諱，核與證人丙○○於警詢所述相符。
二、按刑法上之賭博罪，係指依偶然之勝負，定財物之得失為要
    件。凡以勝負繫以偶然之事實，並非事前所能預知者，即為
    賭博，並無方法之限制。其所謂財物，係指金錢或其他有經
    濟上價值之有體物而言。被告2 人在甲○○○經營之「新統
    富電子遊戲場」擔任開分員，該遊戲場內所擺設之機具既係
    由客人直接將硬幣投入機具內開分或以現金交由服務人員開
    分，再由賭客憑其所開分數於機具內押注，客人如押中，則
    依押中之倍數累積積分，不玩時，賭客可以累積之分數向服
    務人員兌換點數卡，並可再以點數卡向服務人員兌換等值之
    硬幣；如未押中，該次賭資則歸被告所有，足見其係以偶然
    之勝負，決定財物之得失，揆諸前揭之說明，自屬賭博無疑
    ，並不因所得財物之形式究係硬幣或紙鈔，甚或其他有經濟
    上價值之有體物而有不同。又硬幣係流通貨幣，於我國境內
    均可流通使用，客人將點數卡兌換為硬幣以後，對於客人將
    如何使用兌換所得之硬幣，並無干涉之虞地，然被告乙○○
    將客人之點數卡兌換為硬幣，顯然應有藉此方式使客人得以
    將把玩場內擺設之電動賭博玩具累積之分數所兌換而得之計
    分卡，兌換為等值之財物之意。
三、此外，復有高雄市政府警察局三民第二分局臨場檢查紀錄表
    、扣押物品目錄表及現場相片37張等在卷可稽，及附表編號
    一至十一所示之電動賭博機具41台（含IC板41塊）、在賭檯
    電動賭博機具內之財物520 元、丙○○持以兌換現金之計分
    卡2 張、丙○○向乙○○兌得後把玩電玩剩餘之現金90元及
    點數卡4 張可資為證。本件事證已臻明確，被告上開犯行應
    堪認定。
四、按刑法上所謂常業犯，係指反覆以同種類行為為目的之社會
    活動之職業性犯罪而言，至於犯罪所得之多寡，是否恃此犯
    罪為唯一之謀生職業，則非所問，縱令兼有其他職業，仍無
    礙於該常業犯罪之成立。查被告二人任職於甲○○○經營前
    揭「新統富電子遊戲場」負責開分、洗分及兌換點數卡、賭
    金之工作，該遊戲場擺設賭博性電動機具與不特定人對賭，
    且機具高達41台之多，顯係經常反覆與人賭博，從中獲取營
    利，並以賭博營利供應生活之資，自係以賭博為常業。是核
    被告其2 人所為，均係犯刑法第267 條以賭博為常業罪。被
    告2 人與甲○○○間就此犯行，有犯意之聯絡及行為之分擔
    ，均為共同正犯。爰審酌被告等受僱於甲○○○，藉經營電
    子遊戲場業之名，卻以所擺設之電動機具供人賭博財物，從
    中獲取不法利益，所擺設之賭博性電動機具多達41台，助長
    賭博投機風氣，危害社會善良風俗固有不是之處，惟念其犯
    後坦承犯行確有悔意等一切情狀，量處如主文第2 項所示之
    刑，並諭知易科罰金之折算標準，以資懲儆。末查：被告2
    人前均未曾受有期徒刑之宣告，此有本院被告院內索引卡紀
    錄表、臺灣高等法院被告前案紀錄表各2 份在卷可按，其等
    僅係受僱於甲○○○擔任開分員而為本件犯行，惡性尚非重
    大，信其經此偵、審程序，當知所悔悟而無再犯之虞，所宣
    告之刑，暫不執行為當，故予宣告緩刑2 年，以勵來茲。
五、扣案如附表編號一至十一所示之賭博性電子遊戲機具共計41
    台（含IC板共計41塊）、警方在電動賭博機具內扣得之520
    元，分別係當場供賭博之器具及在賭檯之財物，應依刑法第
    266 條第2 項之規定，不問屬於犯人與否，均予宣告沒收。
    而賭客丙○○向被告乙○○兌換現金之點數卡2 張則係共犯
    甲○○○所有，供其等為賭博犯行所用之物，應依刑法第38
    條第1 項第2 款之規定宣告沒收。至扣案之另4 張點數卡及
    現金90元，為賭客丙○○，因賭博犯罪所得之財物，業據丙○○於警詢中供明在卷，爰不為沒收之諭知。
六、原審因依刑法第28條、第267 條、第41條第1 項前段、罰金
    罰鍰提高標準條例第1 條前段、第2 條之規定（贅載刑事訴
    訟法第273 條之1 ，漏載同法第449 條第1 項前段、第3 項
    、第450 條第1 項，第454 條第2 項），並審酌被告2 人受
    僱擔任電子遊戲場之開分員，敗壞社會善良風氣，惟其等受
    僱他人惡性較輕等一切情狀，各量處有期徒刑3 月，如易科
    罰金以300 元折算一日，固非無見。然而：(一)、扣案電動賭
    博機具之總數41台（含IC板41塊），其中「劍龍」之數量為
    2 台，原審認扣案電動賭博機具「劍龍」之數量為1 台，總
    數為40台，顯有未洽。(二)、扣案現金610 元中之520 元係取
    自扣案電動賭博機具，然另90元係賭客丙○○賭博後兌換之
    所得，並非被告等所有，不得宣告沒收。又扣案之點數卡6
    張中之2 張（共150 分）經丙○○向乙○○兌換現金後歸共
    犯甲○○○所有，其餘未經兌換之4 張點數卡係賭客丙○○
    所有，自不得在此宣告沒收。原審就丙○○所有，扣案之現
    金90元及點數卡4 張，於乙○○、丁○○所犯賭博案件中宣
    告沒收，亦有未洽，上訴人以原審判決不當請求撤銷原判決
    ，雖無理由，然原判決既有前開可議之處，本院自應予以撤
    銷。
七、據上論斷，應依刑事訴訟法第455 條之1 第1 項、第3 項、
    第369 條第1 項前段、第364 條、第299 條第1 項前段，刑
    法第28條、第266 條第2 項、第267 條、第41條第1 項前段
    、第74條第1 款、第38條第1 項第2 款，罰金罰鍰提高標準
    條例第1 條前段、第2 條，判決如主文。
本案經檢察官戊○○到庭執行職務
中　　華　　民　　國　　94　　年　　7 　　月　　18　　日
                  刑事第七庭        審判長 法  官 孫啟強
                                           法  官 張茹棻
                                           法  官 卓立婷
以上正本證明與原本無異。
本判決不得上訴。
中　　華　　民　　國　　94　　年　　7 　　月　　19　　日
                                           書記官 李春慧
附表：
  ┌──┬───────┬───────┬────────────┐
  │編號│品    名      │數      量    │沒   收   之  依  據    │
  ├──┼───────┼───────┼────────────┤
  │ 一 │電動賭博機具  │ 6台          │刑法第266 條第2 項當場賭│
  │    │「滿貫大亨」  │（含IC板6塊） │博之器具                │
  ├──┼───────┼───────┼────────────┤
  │ 二 │電動賭博機具  │ 22台         │同上                    │
  │    │「LC88水果台」│（含IC板22塊）│                        │
  ├──┼───────┼───────┼────────────┤
  │ 三 │電動賭博機具  │ 3台          │同上                    │
  │    │「超級列車」  │（含IC板3塊） │                        │
  ├──┼───────┼───────┼────────────┤
  │ 四 │電動賭博機具  │ 1台          │同上                    │
  │    │「戰象」      │（含IC板1塊） │                        │
  ├──┼───────┼───────┼────────────┤
  │ 五 │電動賭博機具  │ 1台          │同上                    │
  │    │「辣妹十三姨」│（含IC板1塊） │                        │
  ├──┼───────┼───────┼────────────┤
  │ 六 │電動賭博機具  │ 1台          │同上                    │
  │    │「領航者賽車」│（含IC板1塊） │                        │
  ├──┼───────┼───────┼────────────┤
  │ 七 │電動賭博機具  │ 1台          │同上                    │
  │    │「霹靂楚漢」  │（含IC板1塊） │                        │
  ├──┼───────┼───────┼────────────┤
  │ 八 │電動賭博機具  │ 2台          │同上                    │
  │    │「超世紀賓果」│（含IC板2塊） │                        │
  ├──┼───────┼───────┼────────────┤
  │ 九 │電動賭博機具  │ 1台          │同上                    │
  │    │「北極熊」    │（含IC板1塊） │                        │
  ├──┼───────┼───────┼────────────┤
  │ 十 │電動賭博機具  │ 2台          │同上                    │
  │    │「劍龍」      │（含IC板2塊） │                        │
  ├──┼───────┼───────┼────────────┤
  │十一│電動賭博機具  │ 1台          │同上                    │
  │    │「粉紅玫瑰」  │（含IC板1塊） │                        │
  ├──┼───────┼───────┼────────────┤
  │十二│機台內扣得現金│520元         │刑法第266 條第2 項在賭檯│
  │    │              │              │之財物                  │
  ├──┼───────┼───────┼────────────┤
  │十三│點數卡（已兌）│2張（共150點）│刑法第38條第1 項第2 款共│
  │    │              │              │犯所有供賭博犯行所用之物│
  ├──┼───────┼───────┼────────────┤
  │十四│賭客丙○○處查│90元          │非被告所有              │
  │    │獲之現金      │              │                        │
  ├──┼───────┼───────┼────────────┤
  │十五│點數卡（未兌）│4張（共750點）│非被告所有              │
  └──┴───────┴───────┴────────────┘
附錄本件論罪法條全文：
刑法第二百六十七條(常業賭博罪)
 以賭博為常業者，處二年以下有期徒刑，得併科一千元以下罰金。
